【裁判字號】    88,自,503
【裁判日期】    890229
【裁判案由】    詐欺
【裁判全文】
臺灣高雄地方法院刑事裁定                          八十八年度自字第五三號
    自訴人  甲○○
    被  告  乙○○
右列被告因詐欺案件，經自訴人提起自訴，本院裁定如左：
    主  文
自訴駁回。
    理  由
一、自訴意旨略以：被告乙○○於民國八十八年三月十日以發票人顏德福、付款人中
    國農民銀行高雄三民分行、帳號二０三０八七號、支票號碼ＦＡＺ000000
    0號、發票日八十八年六月三十一日、面額新台幣（下同）八萬元之支票一紙，
    謊稱該票係伊作工程所得之款項，向自訴人調借現款，屆期竟發現為拒絕往來戶
    ，無法兌現，認為上揭票係「人頭票」，因認被告涉有詐欺罪嫌云云。
二、按法院或受命法官於自訴案件第一次審判期日前訊問及調查結果，如認為案件有
    刑事訴訟法第二百五十二條至第二百五十四條之情形者，得以裁定駁回其自訴，
    同法第三百二十六條第三項定有明文。次按刑法第三百三十九條第一項詐欺罪之
    成立，以意圖為自己或第三人不法所有，以詐術使人將本人或第三人之物交付為
    要件。所謂以詐術使人交付，必須被詐欺人因其詐術而陷於錯誤，若其所用方法
    ，不能認為詐術，亦不致使人陷於錯誤，即不構成該罪，最高法院四十六年台上
    字第二六０號判例可資參照。
三、本件自訴人甲○○認被告乙○○涉有詐欺之犯行，無非以被告利用上揭支票向自
    訴人調借八萬元，致自訴人陷於錯誤而貸與被告八萬元，詎該支票屆期提示竟遭
    退票，自訴人始知受騙等情，及支票、退票理由單各一紙，為其主要論據。訊據
    被告乙○○堅決否認有右揭詐欺犯行，辯稱：伊未欠告訴人八萬元，只與自訴人
    平常出外玩樂而由其代墊三萬多元，伊乃因自訴人向伊借票而交付伊向客戶收取
    之上揭支票，且伊於交付上揭支票予自訴人時，已言明支票要還伊，且事後亦告
    知自訴人該發票人顏德福已沒錢，且伊代自訴人償還林台生三萬多元並非伊欠自
    訴人錢，乃因之前伊與自訴人共同消費由其先出錢，後來得知自訴人沒錢還林台
    生，才幫自訴人還錢等語。
四、經查：被告於右揭時間交付上揭支票與自訴人之事實，固為被告所自承，並有支
    票、退票理由單各一紙在卷可憑。惟查自訴人於自訴狀中指稱被告持上揭支票向
    其調借現款八萬元之語，嗣於本院調查時卻指稱被告向其借款四萬元及積欠其申
    請設立雄風機械工程有限公司（以下簡稱雄風公司）之費用，合計八萬元等語，
    經核自訴人前後指述不一，是否可信已然存疑。另據證人林台生於本院調查時結
    證稱：自訴人甲○○於八十八年七、八月時向渠借四萬多元，用在公司租金，由
    乙○○於去年（八十八年）分三次還，至今自訴人甲○○尚欠渠八千元等語，經
    核與被告所辯伊已代自訴人清償其欠林台生三萬多元等情相符，雖自訴人否認有
    積欠證人林台生債務云云，但乏積極證據足以佐憑，被告此部分之辯解，足堪採
    信。又自訴人於本院調查時雖指稱：被告向其借四萬元及請其幫忙設立雄風公司
    之申請設立費用兩者合計共八萬元，惟已為被告所否認，並辯稱：伊僅係該公司
    之人頭，該公司之設立乃由自訴人主控，因此，該公司之申請設立費用不應由伊
    負擔等語，嗣查雄風公司之股東有狄金台、乙○○、吳廣倫、甲○○及周國萍共
    五人各出資壹佰萬元，而以狄金台為董事，執行業務並代表公司，公司盈餘虧損
    按照各股東出資比例分派之，此有卷附之雄風機械工程有限公司章程在卷可稽，
    是則公司申請設立費用依法應係由該公司攤銷，或於雄風公司撤銷登記後，依股
    東出資比例分派之，非必由被告全部負責，應可認定。是以被告所辯上開情詞，
    雖無證據足以佐憑，惟自訴人所為指述，既有前揭可議之處，自難僅憑自訴人片
    面之指述，而遽為被告涉有詐欺犯行之認定。揆諸前揭說明，被告所為顯與詐欺
    取財罪之犯罪構成要件不符。此外，復查無其他證據足資證明被告有詐欺之犯行
    ，其犯罪嫌疑顯有不足，本件自訴應予駁回。
據上論斷，應依刑事訴訟法第三百二十六條第三項、第二百五十二條第十款，裁定如
主文。
中      華      民      國    八十九    年      二      月    二十九    日
                                  臺灣高雄地方法院刑事第三庭
                                      法  官  黃  三  友
右正本證明與原本無異。
如不服本裁定，應於裁定送達後五日內，向本院提出抗告狀。
                                      書記官  盧  雅  婷
中      華      民      國    八十九    年      三      月      一      日


司法院資訊處製作；財團法人民間司法改革基金會備份。
